【裁判字號】    95,交聲,1369
【裁判日期】    950825
【裁判案由】    交管條例聲異
【裁判全文】
臺灣板橋地方法院刑事裁定            95年度交聲字第1369號
原處分機關  交通部公路總局臺北區監理所板橋監理站
異  議  人
即受處分人  甲○○
上列受處分人即異議人因違反道路交通管理處罰條例案件，對於
交通部公路總局臺北區監理所板橋監理站於民國95年7 月18日以
板監裁字裁41-C00000000號所為之裁決（原舉發案號：臺北縣政
府警察局北縣警交字第C00000000 號），聲明異議，本院裁定如
下：
    主  文
原處分撤銷。
甲○○汽車駕駛人，拒絕停車接受稽查而逃逸，處罰鍰新臺幣參
仟元，並記違規點數壹點。
    理  由
一、原處分意旨略以：本件原處分機關係以受處分人即異議人甲
    ○○於民國（下同）95年5 月22日8 時22分許許，騎乘車號
    LTK-745 號機車行經臺北縣新莊市○○○路與福營路口時，
    因有「駕車行經有燈光號誌管制之交岔路口闖紅燈」（以臺
    北縣政府警察局北縣警交字第C00000000 舉發，本院另以95
    年度交聲字第1368號裁定）及「違反處罰條例之行為，拒絕
    停車接受稽查而逃逸」之違規行為，由臺北縣政府警察局新
    莊分局福營所執勤員警以異議人違反道路交通管理處罰條例
    第60條第1 項之規定，以臺北縣政府警察局95年5 月22日北
    縣警交字第C00000000 號依法逕行舉發，嗣異議人於收受逕
    行舉發通知單後，於95年6 月19日向原處分機關提出申訴，
    經原處分機關函轉原處分機關查處無誤後，原處分機關據以
    依道路交通管理處罰條例第60條第1 項規定，裁處罰鍰新台
    幣（下同）3000元。
二、異議意旨略以：員警所舉發之違規事由為伊經鳴笛示意停車
    時，加速？福營路往新樹路方向逃逸，經過伊反覆回想，並
    沒有聽見所謂員警所書寫之鳴笛示意請求伊下車之情事，又
    警員於罰單上寫伊是往『新樹路』方向逃逸，臺北縣政府警
    察局新莊分局之書函上面卻寫伊往三重方向行駛，所述前後
    不一，為此聲明異議，請求撤銷原處分云云。
三、按汽車駕駛人，駕駛汽車有違反本條例之行為，經交通勤務
    警察或依法令執行交通稽查任務人員制止時，不聽制止或拒
    絕停車接受稽查而逃逸者，除按各該條規定處罰外，處新臺
    幣3000元以上6000元以下罰鍰，並應記違規點數1 點，道路
    交通管理處罰條例第60條第1 項及第63條第1 項第1 款固分
    別定有明文。
四、經查：
（一）本件異議人甲○○確曾於95年5 月22日8 時22分許，騎乘
      車號LTK-745 號重型機車，行經臺北縣新莊市○○○路與
      福營路口時，因「駕車行經有燈光號誌管制之交岔路口闖
      紅燈」之違規，經臺北縣政府警察局新莊分局福營所執勤
      員警吹哨攔停，惟異議人因「拒絕停車接受稽查而逃逸」
      者，執勤員警依道路交通管理處罰條例第60條第1 項之規
      定，掣單舉發等情，並經原處分機關依同條例第60條第1
      項之規定裁處罰鍰3000元（原處分機關漏未依同條例第63
      條第1 項第1 款規定記違規點數1 點），此有臺北縣政府
      警察局北縣警交字第C00000000 號舉發通知單影本、申訴
      書、臺北縣政府警察局新莊分局95年7 月11日北縣警新交
      字第0950025866號函、交通部公路總局臺北區監理所板橋
      監理站板監裁字裁41-C00000000號裁決書影本各1 紙在卷
      可稽。
（二）查異議人確於前開時、地有前揭之違規事實，業據證人即
      本件舉發之員警乙○○於本院審理中具結證述屬實，其證
      稱：「（問：本開單的情形為何？）當時如我告發單所載
      的情形一樣，當天我不只告發異議人一件，其他的人都當
      場攔停，只有蔡先生與本件的異議人外，當時騎乘LTK-74
      5 號的機車，騎士戴著半式的安全帽，上衣是藍色的衣服
      ，經過建國一路與福營路路口，當時是紅燈的狀況，他闖
      過去路口時，我有吹哨子，當時這位騎士照樣往前行駛沒
      有停下來的意思，他是新莊市的方向行駛，我根據當時所
      記下的車號舉發，我當時是使用公路電子閘門查明車主的
      姓名與地址逕行舉發。我看到的車子廠牌，我現在不記得
      ，但是我紀錄在電腦單上面，我們當時根據警政署車籍資
      料，裡面有車子的廠牌，我有對照，是相同的。」、「（
      問：當時你距離異議人多遠？）大約10到15公尺，當時是
      早上，沒有下雨，是晴天。車流量很多。」、「（問：車
      流量很多，你為何攔不下來？）當時我舉發其他的車主，
      是比較靠路邊的，福營路是單線雙向，車道沒有很寬，當
      時異議人的車子是比較靠近中線，我有吹哨子，但是車流
      量很多，我沒有辦法靠近中線去攔停他。」、「（問：是
      否有確定騎士的車牌號碼？）我很確定。」等語明確（見
      本院95年8 月16日訊問筆錄第2 至3 頁），又異議人雖以
      伊要到達的目的地，非舉發員警所陳之地點，然此亦經證
      人於庭上證稱：「福營路繼續往北走，分叉兩個路口，有
      行經新樹路，所以先到新莊才會到三重，我是以第一個路
      口推斷他去的路口，因為第一個路口是單行道，順向往北
      是錦得路，碰到第一個橫向是新樹路，再繼續往北就是往
      三重方向，所以我是說先經過新莊才會到三重。」等語明
      確，並有證人當庭繪製當時交通路口之手繪圖1 紙附卷可
      稽。質之異議人亦不否認行經上述之違規地點，且觀諸證
      人證言，證人對於舉發當時之情形，記憶清晰，且證人距
      離異議人之位置約10至15公尺左右，又天候為晴，當不致
      影響視線，證人因當時車流量很多，其吹哨子後仍無法確
      實攔停異議人所騎乘之機車，方利用公路電子閘門系統查
      詢車主之相關資料，並比對警政署車籍資料符合後，才逕
      行舉發，並於舉發通知單上清楚記明違規行為人所載之安
      全帽及衣著等情，證人所言與常理相符，且證人對於舉發
      之經過記憶清晰，是本件事證已臻明確，異議人當時確有
      上述違規行為洵堪認定。
（三）按交通警員製單舉發違反道路交通管理處罰條例所列之違
      規行為，係公務員基於職務上權力，依法就特定之具體事
      件所為具公法上效果之單方行政行為，基於公務員為公法
      上行為具有公信力之原則，該行政處分當可被推定為真正
      ，本此公信原則，立法者乃賦予行政機關制定違反道路交
      通事件統一裁罰標準及處理細則，使執勤警員得當機處分
      以達其維護交通秩序、安全之行政目的。而本件證人乙○
      ○對於異議人違規情節證述甚為詳實明確，且本件執勤員
      警與異議人素不相識，且無嫌隙，應無攀誣異議人之理。
      又本件異議人既未能提出任何關於舉發不實之事證，復查
      無任何證據足資證明執勤員警有何捏造事實違法取締之不
      法情事，執勤員警本於維護交通秩序、安全職責所為之舉
      發，自應受到合法、正確之推定，而得據以認定異議人上
      開違規之事實。
（四）惟按汽車駕駛人違反道路交通管理處罰條例第60條第1 項
      規定者，除裁處罰鍰外，並應予記違規點數1 點，道路交
      通管理處罰條例第63條第1 項第1 款定有明文。原處分機
      關對於異議人前揭違規情形，僅裁處罰鍰3000元，漏未依
      上開規定予以記違規點數1 點，自有未當。從而，異議人
      之異議雖無理由，然原處分既有前揭瑕疵而無可維持，即
      應由本院撤銷原處分，自為裁罰如主文所示，以期適法。
五、據上論斷，應依道路交通案件處理辦法第19條，裁定如主文
    。
中    華    民    國    95    年    8     月    25    日
                  交通法庭            法  官  吳幸娥
以上正本證明與原本無異
如不服本裁定應於送達後5日內向本院提出抗告狀
                                      書記官  田世杰
中    華    民    國    95    年    8     月    25    日


司法院資訊處製作；財團法人民間司法改革基金會備份。
